【裁判字號】    97,訴,2290
【裁判日期】    970930
【裁判案由】    違反毒品危害防制條例
【裁判全文】
臺灣彰化地方法院刑事判決              97年度訴字第2290號
公  訴  人  臺灣彰化地方法院檢察署檢察官
被      告  甲○○
上列被告因違反毒品危害防制條例案件，經檢察官提起公訴（97
年度毒偵字第2866號），本院合議庭裁定由受命法官獨任進行簡
式審判程序判決如下：
    主  文
甲○○施用第一級毒品，處有期徒刑柒月。
    事實及理由
一犯罪事實：
  (一)甲○○曾因施用毒品案件，經本院以88年度毒聲字第4836號
    裁定令入戒治處所強制戒治1年，再由本院以89年度毒聲字
    第1584號裁定停止戒治，於民國89年4月11日釋放，所餘戒
    治期間付保護管束，復經本院以89年度毒聲字第4754號裁定
    撤銷停止戒治及付保護管束，再令入戒治處所施以強制戒治
    ，至90年7月14日執行完畢釋放，由臺灣彰化地方法院檢察
    署檢察官以90年度戒毒偵字第1103、1104、1105、1106號不
    起訴處分確定；再因施用毒品案件，經本院以94年度訴字第
    990號判決處有期徒刑6月確定，及由本院以94年度訴字第
    2195號判決處有期徒刑2年確定，復由本院以95年度訴字第
    1659號判決處有期徒刑1年2月確定，前開案件接續執行，續
    由本院以96年度聲減字第1602號裁定減刑及定應執行刑有期
    徒刑1年、有期徒刑7月確定，於97年1月23日假釋，指揮書
    執行完畢日期為97年8月16日，尚未期滿（不構成累犯）。
    詎甲○○仍不知悔改，復於97年6月9日晚上某時，在彰化縣
    鹿港鎮某加油站內點菸施用第1級毒品海洛因1次。嗣於97年
    6月11日下午3時20分許，在該鎮○○路旁為警查獲，經採集
    其尿液送驗，結果呈可待因、嗎啡陽性反應。
  (二)案經彰化縣警察局鹿港分局報告臺灣彰化地方法院檢察署檢
    察官偵查起訴。
二證據：
  (一)被告甲○○於本院坦承不諱之自白。
  (二)卷附之代號與真實姓名對照表、濫用藥物尿液檢驗報告。
三論罪科刑：
  (一)按92年7月9日修正之毒品危害防制條例刪除二犯及三犯之規
    定，一改修法前繁雜之處遇程序，僅將施用毒品者簡化區分
    為初犯、再犯，並認施用毒品者係屬病患性犯人，以觀察、
    勒戒戒除其身癮，並以強制戒治去除其心癮。經觀察、勒戒
    或強制戒治執行完畢釋放後，若係5年後再犯該條例第10條
    施用毒品罪者，與同條例第20條第1項、第2項關於「初犯」
    之處理方式相同，檢察官應先聲請法院裁定令被告入勒戒處
    所觀察、勒戒，並視有無繼續施用毒品傾向，決定應予釋放
    、為不起訴之處分，或應聲請法院裁定令入勒戒處所強制戒
    治；若係5年內「再犯」同條例第10條施用毒品罪者，依同
    條例第23條第2項規定，檢察官則應依法追訴。觀諸該條例
    第20條第3項之修正理由謂，「觀察、勒戒或強制戒治5年後
    再犯者，顯見前所實施之觀察、勒戒或強制戒治已足以遮斷
    其施用毒品之癮，為期自新及協助其戒除毒癮，對此5年後
    再犯者，爰明定仍適用初犯之規定，先經觀察、勒戒、強制
    戒治之程序」，及同條例第23條第2項之修正理由謂，「為
    配合簡化施用毒品犯之刑事處遇程序，並鑑於經觀察、勒戒
    或強制戒治執行完畢釋放後5年內再犯者，其再犯率甚高，
    原據以實施之觀察、勒戒及強制戒治既已無法收其實效，自
    應施以刑事處遇」，顯然如施用毒品者係前經觀察、勒戒或
    強制戒治等治療程序執行完畢5年後，始再施用毒品之「初
    犯」，因前所執行之觀察、勒戒或強制戒治已足收戒除毒癮
    之效，自應重新執行觀察、勒戒或強制戒治等治療程序，並
    於治療程序執行完畢後，由檢察官為不起訴處分，毋庸對之
    追訴處罰；反之，在「再犯」之情形，因其先前所為治療程
    序顯未能收戒斷毒癮之效，且考量施用毒品者之再犯率偏高
    ，乃簡化其刑事處遇程序，而逕予追訴處罰，不再施以治療
    程序。參酌上開立法理由，修正毒品危害防制條例就施用毒
    品者，祇於「初犯」及「5年後再犯」二種情形，有其追訴
    條件之限制，即須於初犯經觀察、勒戒或強制戒治釋放後，
    5年內均無施用毒品之行為，始能認其前所實施之觀察、勒
    戒或強制戒治已足遮斷毒癮，而得於5年後再犯時，再予適
    用初犯之規定，重行觀察、勒戒等程序。倘5年內已經再犯
    ，被依法追訴處罰，縱其第3次（或第3次以上）施用毒品之
    時間在初犯釋放5年以後，即與「5年後再犯」之情形有別，
    且因已於「5年內再犯」，顯見其再犯率甚高，原實施觀察
    、勒戒或強制戒治，已無法收其實效，而無5年戒斷期之存
    在，自無再經觀察、勒戒及強制戒治之必要，應由檢察官逕
    行起訴，始符新法修正之本旨。查被告曾因施用毒品案件，
    經本院以88年度毒聲字第4836號裁定令入戒治處所強制戒治
    1年，再由本院以89年度毒聲字第1584號裁定停止戒治，於
    89年4月11日釋放，所餘戒治期間付保護管束，復經本院以
    89年度毒聲字第4754號裁定撤銷停止戒治及付保護管束，再
    令入戒治處所施以強制戒治，至90年7月14日執行完畢釋放
    ，由臺灣彰化地方法院檢察署檢察官以90年度戒毒偵字第
    1103、1104、1105、1106號不起訴處分確定；再因施用毒品
    案件，經本院以94年度訴字第990號判決處有期徒刑6月確定
    ，及由本院以94年度訴字第2195號判決處有期徒刑2年確定
    ，復由本院以95年度訴字第1659號判決處有期徒刑1年2月確
    定，前開案件接續執行，續由本院以96年度聲減字第1602號
    裁定減刑及定應執行之刑有期徒刑1年、有期徒刑7月確定，
    於97年1月23日假釋，指揮書執行完畢日期為97年8月16日，
    尚未期滿，此有臺灣高等法院被告前案紀錄表在卷可按，依
    首開說明，被告雖於強制戒治執行完畢釋放後已逾5年，本
    案所犯施用毒品行為仍應依法論科。
  (二)按海洛因屬毒品危害防制條例第2條第2項第1款所定之第1級
    毒品。被告施用第1級毒品海洛因1次，核其所為，係犯該條
    例第10條第1項之罪。被告施用毒品前持有毒品之低度行為
    ，應為施用之高度行為所吸收，不另論罪。爰審酌被告素行
    欠佳，前曾施用毒品，未思悔改，缺乏禁絕毒害決心，惟所
    犯係戕害自身健康，尚未危害他人，於本院審理中坦承犯行
    ，態度良好及其他一切情狀，量處如主文所示之刑，以資懲
    儆。
  (三)如不服本判決，得於判決送達後10日內向本院提出上訴狀，
    上訴於上級法院（應敘述具體理由，並附繕本，上訴狀勿逕
    送上級法院）。
  (四)依刑事訴訟法第273條之1第1項、第299條第1項前段，毒品
    危害防制條例第10條第1項，判決如主文。
本案經檢察官余建國到庭執行職務。
中    華    民    國    97    年    9     月    30    日
                  刑事第一庭        法  官  廖政勝
以上正本證明與原本無異。
中    華    民    國    97    年    9     月    30    日
                                    書記官  莊何江
附錄：
毒品危害防制條例第10條第1項
施用第一級毒品者，處 6 月以上 5 年以下有期徒刑。


司法院資訊處製作；財團法人民間司法改革基金會備份。
